臺灣板橋地方法院刑事判決　　　　　　　96年度易緝字第40號
公　訴　人　臺灣板橋地方法院檢察署檢察官
被　　　告　乙○○
上列被告因偽造文書等案件，經檢察官提起公訴（90年度偵字第
17138 號），嗣因被告於本院準備程序中就被訴事實為有罪之陳
述，本院告知被告簡式審判程序之旨，並聽取當事人之意見後，
由本院合議庭裁定改由受命法官獨任依簡式審判程序進行，判決
如下：
    主  文
乙○○偽造署押，足以生損害於公眾及他人，處有期徒刑肆月，
如易科罰金，以銀元佰元折算壹日。如附表所示之偽造「甲○
○」署押共肆拾陸枚（含簽名捌枚及捺指印拾捌枚），均沒收
之。
其餘被訴部分免訴。
    事  實
一、乙○○於民國89年10月5 日下午8 時50分許，在臺北縣板橋
    市○○路137 巷10號旁停車場鐵皮屋之公眾得出入之場所內
    ，以把玩拉霸電動賭博機具之方式賭博財物，當場為警查獲
    （所涉犯賭博罪嫌部分，已逾追訴時效），其為脫免刑責，
    竟基於偽造署押之犯意，冒用「甲○○」之名義應訊，接續
    在如附表編號1 至4 號所示處，偽造「甲○○」簽名共3 枚
    、捺指印8 枚。再於翌日凌晨5 時15分許，在臺北縣政府警
    察局海山分局新海派出所接受警方詢問時，又接續在如附表
    編號5 至7 號所示之文件處偽造「甲○○」簽名5 枚、捺印
    8 枚，復在如附表編號8 號所示之指紋卡片處按捺指印共20
    枚（含左、右四指平面印及左、右食指、中指、環指、小拇
    指紋各計1 枚；左、右拇指指紋各2 枚），足以生損害於甲
    ○○及司法機關對於犯罪偵查之正確性。嗣經臺北縣政府警
    察局海山分局警員察覺有異，送請內政部警政署刑事警察局
    比對指紋鑑定結果，發現如附表所示之指紋卡片之指紋與該
    局檔存甲○○本人之指紋卡的指紋不符，而與乙○○檔存指
    紋卡之指紋相符，始查悉上情。
二、案經臺北縣政府海山分局報請臺灣板橋地方法院檢察署檢察
    官偵查起訴。
    理  由
甲、有罪部分：
一、上揭事實，業據被告乙○○坦承不諱，核與證人即被害人甲
    ○○於警詢時證述其被冒名之情節相符，並有如附表所示文
    書影本各1 份、及被害人甲○○之身分證影本1 份附卷可稽
    ，且被告於上揭時地為警查獲時所留存之指紋卡片，經送請
    內政部警政署刑事警察局進行指紋鑑定結果，認為該指紋與
    被告指紋卡之指紋相同，有該局90年7 月27日（90）刑紋字
    第163630號函1 紙在卷足按。是被告前開出於任意性之自白
    核與事實相符，足堪採信。本案事證明確，犯行堪以認定，
    應予依法論科。
二、按刑法第217 條所稱之「偽造署押」，係指行為人冒用本人
    名義在文件上簽名或為民法第3 條第3 項所稱指印之類似簽
    名之行為者而言，最高法院80年台非字第277 號判決可資參
    照。次按刑法上之偽造署押罪，係指單純偽造簽名、畫押而
    言，若在制式之書類上偽造他人簽名，已為一定意思表示，
    具有申請書或收據等類性質者，則係犯偽造文書罪，最高法
    院85年台非字第146 號判決可資參照。第查，逮捕通知書係
    司法警察依刑事訴訟法第88條、第88條之1 第4 款規定得逕
    行逮捕、逕行拘提之情形，據以告知被告及其家屬得選任辯
    護人到場而已；又夜間偵訊同意書係司法警察依刑事訴訟法
    第100 條之3 第1 項第1 款規定確認被告於夜間接受詢問之
    同意，該等告知或確認，性質上屬觀念通知，並不發生法律
    上權利義務關係之意思表示，故被告在如附表編號4 號所示
    通知書之被通知人欄下方處，及如附表編號7 號所示之警詢
    筆錄同意夜間偵訊下方處偽造「甲○○」署押，均僅係處於
    受通知者之地位而單純偽造署押，尚非屬具有法效果意思而
    製作之文書；另觀諸如附表編號5 號所示之警詢筆錄等文件
    ，被告在其上所標示之「受訊問人」欄，偽造「甲○○」簽
    名或按捺指印，同樣亦僅係基於受通知者之地位，在司法警
    察所製作之上開文書上署押，被動地確認某一事實狀態之存
    在，難認被告有何製作文書之法效意思；至於被告冒「甲○
    ○」名義，在如附表編號1 、2 、3 、6 、8 號所示處簽名
    及按捺指印，亦僅係用以表示其為「甲○○」本人，故揆諸
    上開說明，其簽名或按捺指印於前揭文書之行為，均係與偽
    造私文書罪無涉。是以，本案被告於89年10月5 日為警查獲
    後，接續多次偽造「甲○○」之簽名及按捺指印於如附表編
    號1 至8 號所示之文件處，足以使被害人甲○○有受刑事追
    訴之危險，且妨害司法機關對於犯罪偵查之正確性，核其所
    為係犯刑法217 條之偽造署押罪。其先後於如附表編號1 至
    8 號所示之文書上偽造「甲○○」之簽名及按捺指印多次，
    從客觀上觀察係於同一刑事案件中以單一行為之數個舉動，
    時間密切接近接續地侵害同一法益，且被告於冒名應訊時，
    主觀上應自始至終認為其在偵查的各階段中各個偽造署押之
    舉動，不過為犯罪行為之一部份，接續而完成整個犯罪，係
    基於單一犯意接續所為，侵害單一法益，故各接續偽造署押
    之舉動應包括於一行為予以評價，為接續犯。公訴人雖未就
    被告偽造如附表編號1 、6 、8 號所示處上偽造「甲○○」
    署押之犯行予以起訴，惟該部分與已起訴之部分，有接續犯
    之實質上一罪關係，為起訴效力所及，本院自應併予審理。
    爰審酌被告有多次賭博等前科（有臺灣高等法院被告全國前
    案紀錄表附卷可稽），素行不佳、其犯罪之動機在規避刑責
    、犯罪對被害人及司法機關偵查犯罪正確性所生之損害，及
    犯罪後坦承犯行之態度等一切情狀，量處如主文所示之刑，
    另被告行為後，前於94年2 月2 日修正公布之刑法，已自95
    年7 月1 日起施行，其中修正後刑法第2 條之規定，乃係關
    於新舊法比較適用之準據法，其本身無關行為可罰性要件之
    變更，故於95年7 月1 日刑法修正施行後，如有涉及比較新
    舊法之問題，即應逕依修正後刑法第2 條第1 項規定，為「
    從舊從輕」之比較（最高法院95年度第8 次刑事庭會議決議
    意旨參照），而修正前刑法第41條第1 項前段規定：「犯最
    重本刑為五年以下有期徒刑以下之　刑之罪，而受六個月以
    下有期徒刑或拘役之宣告，因身體、教育、職業、家庭之關
    係或其他正當事由，執行顯有困難者，得以一元以上三元以
    下折算一日，易科罰金。」，而被告行為時之易科罰金折算
    標準，依95年7 月1 日修正條文施行前罰金罰鍰提高標準條
    例第2 條前段之規定（該條業經總統於95年5 月17日公布刪
    除，並自95年7 月1 日失效），就其原定數額提高為100 倍
    折算1 日，則被告行為時之易科罰金折算標準，應以銀元10
    0 元至300 元折算1 日，經折算為新臺幣後，係以新臺幣30
    0 元至900 元折算為1 日；惟新刑法第41條第1 項前段則規
    定：「犯最重本刑為五年以下有期徒刑以下之刑之罪，而受
    六個月以下有期徒刑或拘役之宣告者，得以新臺幣一千元、
    二千元或三千元折算一日，易科罰金。」，則比較修正前後
    之易科罰金折算標準，應以修正前刑法第41條第1 項前段規
    定較有利於被告，則依現行刑法第2 條第1 項前段之規定，
    應適用被告行為時即修正前刑法第41條第1 項前段規定諭知
    易科罰金之折算標準，以資懲戒。至於如附表編號1 至8 號
    所示偽造之「甲○○」署押共46枚（含簽名8 枚、捺指印38
    枚），均應依刑法第219 條規定宣告沒收。
乙、免訴部分
一、公訴意旨略以：被告乙○○於89年10月5 日下午8 時50分許
    ，在臺北縣板橋市○○路137 巷10號旁停車場鐵皮屋之公眾
    得出入之場所內，以把玩拉霸電動賭博機具之方式賭博財物
    ，因認有刑法第266 條第1 項之賭博罪嫌，並請與前開論罪
    科刑部分予以分論併罰等語。
二、按案件時效已完成者，應諭知免訴之判決，刑事訴訟法第30
    2 條第2 款定有明文。經查：修正前刑法第80條第1 項第5
    款規定：「追訴權，因左列期間內不行使而消滅：五、拘役
    或罰金者，一年。」，而修正後刑法第80條第1 項第4款 則
    規定：「追訴權，因下列期間內未起訴而消滅：四、犯最重
    本刑為一年未滿有期徒刑、拘役或罰金之罪者，五年。」，
    故修正後刑法將追訴時效期間提高，使行為人得受追訴或處
    罰之期間加長，比較新舊法之規定，修正後之規定並非較有
    利於被告，依刑法第2 條第1 項前段之規定，應適用行為時
    即修正前刑法第80條第1 項第5 款規定之一年時效期間之規
    定。準此，關於追訴權時效之停止進行，及其期間、計算，
    亦應一體適用修正前刑法第83條之規定。
三、又按刑法第266 條第1 項之賭博罪，其法定最重本刑為1 千
    元罰，依修正前刑法第80條第1 項第5 款規定，其追訴權時
    效期間為1 年，惟其追訴權時效，如依法律之規定，偵查、
    起訴或審判之程序，不能開始或繼續時，停止其進行，其時
    效之停止，自停止原因消滅之日起與停止前已經過之期間，
    一併計算，停止原因繼續存在之期間，如達於上開1 年追訴
    權時效期間四分之一（即三月）時，其停止原因視為消滅，
    修正前刑法第80條第1 項第5 款、第83條分別定有明文，又
    前開停止時效進行之事由，包括因被告通緝致審判程序不能
    開始或繼續之情形，亦經司法院29年院字第1963號著有解釋
    。
四、查本案被告被訴犯前揭賭博之罪，依修正前刑法第80條第1
    項第5 款之規定，其追訴權時效為1 年，惟須加計於89年10
    月5 日開始偵查本案，嗣並起訴繫屬本院，迄本院發布通緝
    日前1 日（即91年3 月14日）止之期間共1 年5 月又10日，
    此期間不生時效進行之問題，再加計因被告通緝，致本案審
    判程序不能開始，而停止追訴權時效進行持續達上開追訴權
    時效期間之四分之一（即3 月），停止原因視為消滅，是被
    告犯前開之罪其追訴權時效至遲於92年6 月14日即已完成，
    惟被告迄於96年3 月7 日始被緝獲歸案，有本院撤銷通緝書
    1 份在卷可稽，被告所犯上開賭博罪之追訴權自已因時效完
    成而消滅，揆諸前揭說明，應就此部分犯行為被告免訴之諭
    知。
據上論斷，應依刑事訴訟法第273 條之1 第1 項、第299 條第1
項前段、第302 條第1 項第2 款，刑法第2 條第1 項前段、第21
7 條、修正前刑法第41條第1 項前段、刑法第219 條，修正前罰
金罰鍰提高標準條例第2 條，判決如主文。
本案經檢察官鄧媛到庭執行職務。
中　　華　　民　　國　　96　　年　　4 　　月　　12　　日
                  刑事第十二庭法  官  林淑婷
以上判決正本證明與原本無異。
如不服本判決，應於送達後十日內，向本院提出上訴狀。
                              書記官  林金良
中　　華　　民　　國　　96　　年　　4 　　月　　12　　日
附錄本案論罪科刑法條全文：
中華民國刑法第217條
偽造印章、印文或署押，足以生損害於公眾或他人者，處3 年以
下有期徒刑。
盜用印章、印文或署押，足以生損害於公眾或他人者，亦同。
 附表：
┌──┬───────────────┬──────────┐
│編號│偽造「甲○○」署押所在之文件處│偽造「甲○○」署押數│
├──┼───────────────┼──────────┤
│ 一 │違反社會秩序維護法案件現場紀錄│捺指印1 枚          │
│    │表「簽認」欄                  │                    │
├──┼───────────────┼──────────┤
│ 二 │臺北縣政府警察局海山分局新海派│簽名、捺指印各1 枚  │
│    │出所偵辦賭博電玩案查扣賭資清冊│                    │
├──┼───────────────┼──────────┤
│ 三 │警方製作嫌犯照片空白處        │簽名1枚、捺指印5 枚 │
├──┼───────────────┼──────────┤
│ 四 │臺北縣政府警察局海山分局逮捕通│簽名、捺指印各1 枚  │
│    │知書（存根）「受通知人」欄    │                    │
├──┼───────────────┼──────────┤
│ 五 │臺北縣政府警察局海山分局新海派│簽名3枚、捺指印8 枚 │
│    │出所89年10月6 日警詢筆錄之「受│                    │
│    │訊問人」欄、內文、筆錄紙張騎縫│                    │
│    │處                            │                    │
├──┼───────────────┼──────────┤
│ 六 │「甲○○」之口卡片空白處所示「│簽名、捺指印各1 枚  │
│    │口卡照片上之人是否為你本人無誤│                    │
│    │？是我本人」之後              │                    │
├──┼───────────────┼──────────┤
│ 七 │臺北縣政府警察局海山分局偵辦賭│簽名、捺指印各1 枚  │
│    │博案夜間偵訊同意書「受訊問人」│                    │
│    │欄                            │                    │
├──┼───────────────┼──────────┤
│ 八 │89年10月6 日於海山分局製作標示│捺指印20枚          │
│    │身分為「甲○○」（單位代碼3447│                    │
│    │號、流水編號00000000號）之指紋│                    │
│    │卡片                          │                    │
└──┴───────────────┴──────────┘
